臺灣板橋地方法院民事判決　　　　　　 100年度訴字第1762號
原　　　告　中國信託商業銀行股份有限公司
法定代理人　辜濂松
訴訟代理人　葉健中
　　　　　　周柏成
被　　　告　賴暉昌即新形象不銹.
　　　　　　黃嵐湘
上列當事人間返還消費借貸款事件，本院於民國100年9月29日言
詞辯論終結，判決如下：
    主  文
被告應連帶給付原告新臺幣柒拾肆萬捌仟柒佰捌拾貳元，及自民
國九十三年十月二十一日起至清償日止，按年息百分之十五計算
之利息。
訴訟費用由被告連帶負擔。
本判決第一項於原告以新臺幣貳拾伍萬元供擔保後，得假執行。
但被告以新臺幣柒拾肆萬捌仟柒佰捌拾貳元為原告預供擔保，得
免為假執行。
    事實及理由
一、程序方面：
  (一)依卷附之授信約定書第13條所載，兩造約定雙方同意以履行
    地（新北市永和區）之法院為第一審管轄法院，是本院自有
    管轄權。
  (二)原告於訴狀送達後，將訴之聲明有關違約金部分之請求撤回
    ，且經被告同意（見本院卷第27頁正反面），核無不合，先
    予敘明。
二、原告主張：原告依銀行法及金融機構合併法規定，於民國96
    年9月8日正式合併花蓮區中小企業銀行股份有限公司，原告
    中國信託商業銀行股份有限公司為合併後存續法人，依法概
    括承受其相關業務及一切權利義務。被告賴暉昌即新形象不
    銹鋼藝術製品行於89年11月13日邀黃嵐湘向原告借款新臺幣
    （下同）100萬元，因被告有加入信用基金保證代償，其中
    70萬元為有擔保債權，另30萬元為無擔保債權，故有兩筆債
    務管理、放款帳號及交易歷史資料，均約定自89年11月13日
    起至93年11月13日止分期清償，採固定年利率15計付；延遲
    給付時，除依上開利率計息外，其逾期在6個月以內部分，
    依上開利率10%，超過6個月以上者，就超過部分，按上開利
    率20%計付違約金。嗣於91年11月29日因被告無法依約履行
    ，而與原告協商還款事宜（當時欠款本金748,782元，繳息
    迄日：91年2月13日），雙方約定自91年10月13日起至96年1
    0月13日止，以一個月為一期，分60期償還欠款，如未按期
    履行，則協議失效，回復原借款契約之約定。詎被告僅履行
    部分後即違約，共計繳款354,904元（241,428元+103,469元
    +10,007元）。以欠款本金748,782元及利率年息百分之十五
    來計算相關之利息及違約金，上述354,904元可將利息及違
    約金繳付至93年10月20日止，本筆借款尚餘有如聲明所載之
    本金及利息未清償。依授信約定書第5條規定，本借款視為
    全部到期，被告應立即連帶清償全部債務。爰依消費借貸及
    連帶保證之法律關係提起本訴等語。併為聲明：(一)被告應連
    帶給付原告748,782元，及自93年10月21日起至清償日止，
    按年息百分之十五計算之利息。(二)原告願供擔保，請准宣告
    假執行。
三、被告賴暉昌即新形象不銹鋼藝術製品行則以：我有欠銀行錢
    ，有關原告請求本金748,782元，我不爭執。希望原告本件
    利息及違約金不要計算等語，資為抗辯。併為答辯聲明：(一)
    原告之訴及假執行之聲請均駁回。(二)如受不利判決，被告願
    供擔保，請准宣告免為假執行。
四、被告黃嵐湘則以：我有當本件連帶保證人。希望本件利息原
    告不要請求。對於原告所提的證物等資料沒有意見等語，資
    為抗辯。併為答辯聲明：(一)原告之訴及假執行之聲請均駁回
    。(二)如受不利判決，被告願供擔保，請准宣告免為假執行。
五、原告主張之事實，已據其提出與所述相符之金管會核准合併
    花蓮企銀函影本、借款契約、本票、授信約定書、申請暨協
    議償還書、放款戶還款交易明細表、協議分期償還貸款帳卡
    、起息日計算說明、被告經濟部公司基本資料、戶籍謄本（
    見本院卷第4至15頁）為證，且為被告所不爭執，堪信為真
    。
六、按「稱消費借貸者，謂當事人一方移轉金錢或其他代替物之
    所有權於他方，而約定他方以種類、品質、數量相同之物返
    還之契約。」、「利息或其他報償，應於契約所定期限支付
    之」、「借用人應於約定期限內，返還與借用物種類、品質
    、數量相同之物，未定返還期限者，借用人得隨時返還，貸
    與人亦得定一個月以上之相當期限，催告返還。」，民法第
    474條第1項、第477條前段、第478條定有明文。又保證債務
    之所謂連帶，係指保證人與主債務人負同一債務，對於債權
    人各負全部給付之責任者而言，此就民法第272條第1項規定
    連帶債務之文義參照觀之甚明（最高法院45年臺上字第1426
    號判例意旨參照）。經查被告賴暉昌即新形象不銹鋼藝術製
    品行邀同被告黃嵐湘為連帶保證人，向原告借款1筆，金額
    為100萬元，嗣未依約償還，尚欠原告本金748,782元暨約定
    之利息等情，已如前述，是被告黃嵐湘自應與被告賴暉昌即
    新形象不銹鋼藝術製品行就上開已到期尚未清償之借款債務
    、利息，負連帶給付之責。從而，原告依消費借貸及連帶保
    證之法律關係，請求被告連帶給付如訴之聲明所示，為有理
    由，應予准許。
七、兩造分別陳明願供擔保請准宣告假執行或免為假執行，經核
    並無不合，爰各酌定相當之擔保金額，予以准許。
八、本件事證已臻明確，兩造其餘攻擊、防禦方法及舉證，經本
    院審酌後，認對於判決結果均無影響，爰不一一論述，併此
    指明。
九、據上論結，本件原告之訴為有理由。依民事訴訟法第85條第
    2項、第390條第2項、第392條，判決如主文。
中    華    民    國    100   年    10    月    20    日
                  民事第二庭    法  官  楊千儀
以上正本係照原本作成。
如對本判決上訴，須於判決送達後20日內向本院提出上訴狀（需
按他造人數附繕本，勿逕送上級法院）。如委任律師提起上訴者
，應一併繳納上訴審裁判費。
中    華    民    國    100   年    10    月    20    日
                                書記官  劉鴻傑